臺灣高等法院民事裁定
111年度上字第498號
上  訴  人  賴文誠即賴冠名

訴訟代理人  陳丁章律師
被  上訴人  羅沈玉嬌

上列當事人間請求確認通行權存在事件，上訴人對於中華民國11
1年9月22日本院第二審判決，提起上訴，本院裁定如下： 
    主  文
上訴駁回。
第三審訴訟費用由上訴人負擔。
    理  由
一、按民事訴訟法第466條第1項規定，對於財產權訴訟之第二審
    判決，如因上訴所得受之利益不逾新臺幣（下同）100萬元
    者，不得上訴。此項數額，司法院得因情勢需要，以命令減
    至50萬元，或增至150萬元，同條第3項定有明文。茲依司法
    院（91）院台廳民一字第03075號函：已將民事訴訟法第466
    條第1項所定上訴三審之利益額數，提高為150萬元，並訂於
    民國91年2月8日起實施。又對於不得上訴之判決而上訴者，
    原第二審法院應以裁定駁回之，同法第481條、第442條第1
    項定有明文。次按鄰地通行權之行使，在土地所有人方面，
    為其所有權之擴張，在鄰地所有人方面，其所有權則因而是
    受限制，參照民事訴訟法第77條之5規定之法意，鄰地通行
    權訴訟標的之價額，如主張通行權之人為原告，應以其土地
    因通行鄰地所增價額為準；如否認通行權之人為原告，則以
    其土地因被通行所減價額為準（最高法院78年台抗字第355
    號判例意旨參照）。
二、本件被上訴人起訴請求確認其共有分管之新竹縣○○鄉○○段00
    00地號（下稱0000地號）土地，就上訴人所有同段0000地號
    土地如本院卷第205頁附圖（斜線標示部分）、面積163.43
    平方公尺之水泥路（下稱系爭土地），有通行權存在（下稱
    前段請求），上訴人並不得於上開土地範圍內設置障礙物或
    為其他妨礙、阻撓被上訴人通行之行為（下稱後段請求），
    經臺灣新竹地方法院111年度訴字第169號判決（下稱原判決
    ）被上訴人全部敗訴，被上訴人不服，提起上訴，本院認被
    上訴人之上訴為有理由，將原判決廢棄，並准許被上訴人全
    部請求，上訴人不服，提起第三審上訴，依首開說明，其訴
    訟標的之價額應以0000地號土地因通行鄰地所增價額為準，
    而非以通行鄰地之面積為計算基準。至後段請求上訴人不得
    在被上訴人通行範圍內設置障礙物或為其他妨礙、阻撓被上
    訴人通行之行為，係確認通行權存在之必然結果，故無須合
    併計算訴訟標的價額。經查，被上訴人所有0000地號土地因
    通行系爭土地所增價額為117萬2,700元（見外放之上證13估
    價報告），上訴人提起第三審上訴，其上訴利益價額核定應
    為117萬2,700元。上訴人上訴三審之利益額數既未逾150萬
    元，依首開規定，自不得提起第三審上訴，其仍對於本院第
    二審判決提起第三審上訴，為不合法，應予駁回。
三、據上論結，本件上訴為不合法，依民事訴訟法第481條、第4
    42條第1項、第95條、第78條之規定，裁定如主文。
中　　華　　民　　國　　111 　年　　10　　月　　28　　日
                  民事第十五庭  
                      審判長法  官  陳慧萍
                            法  官  沈佳宜
                            法  官  陳杰正
正本係照原本作成。
如認上訴利益逾新臺幣（下同）150萬元，不服本裁定應於收受
送達後10日內向本院提出抗告狀，並應繳納抗告費1,000元。
中　　華　　民　　國　　111 　年　　10　　月　　31　　日
  　　　　　　　　　　　　　書記官  章大富